【裁判字號】    88,上訴,4465
【裁判日期】    890223
【裁判案由】    毒品危害防制條例
【裁判全文】
臺灣高等法院刑事判決                          八十八年度上訴字第四四六五號
    上  訴  人
    即  被  告  丁○○
    指定辯護人  本院甲○辯護人
    上訴人即右
    被告配偶    乙○○
    上  訴  人
    即  被  告  丙○○
    選任辯護人  徐澎生
右上訴人等因被告毒品危害防制條例案件，不服台灣板橋地方法院八十七年度訴字第
三六五號，中華民國八十八年十月十九日第一審判決及同院八十八年度訴緝字第一一
○號，中華民國八十八年十月十九日第一審判決（起訴案號：台灣板橋地方法院檢察
署八十七年度偵字第一六六九號）提起上訴，本院判決如左：
    主  文
上訴駁回。
    事  實
一、丙○○前於民國八十五年三月二十七日因違反麻醉藥品管理條例案件，經台灣板
    橋地方法院判處有刑徒刑四月確定，並於八十六年一月四日易科罰金執行完畢。
    丙○○與丁○○共同基於意圖販賣安非他命營利之犯意，於八十六年七月間某日
    ，由丁○○先與住台中市某處年約四十歲綽號「阿水嫂」之不詳姓名女子接洽購
    買安非他命事宜，再由丙○○攜帶丁○○所交給之新臺幣（下同）二十萬元搭飛
    機前往台中市取貨，並由「阿水嫂」開車前往台中機場接機，丙○○乃在台中機
    場附近交付二十萬元予「阿水嫂」，「阿水嫂」隨即交給丙○○一大包安非他命
    ，丙○○取得安非他命後，因懼在飛機上被查獲，乃改乘叫客之「野雞車」返回
    台北縣，並前往台北縣三重市天台斜對面某牛排館，將購入之安非他命交給丁○
    ○。丙○○回到台北縣中和市○○路三六三巷（起訴書誤載為二六三巷）二七號
    二樓住處沒多久，丁○○即攜帶上開安非他命到丙○○上揭住處，丁○○對丙○
    ○稱別人嫌這些安非他命不好，並要丙○○將安非他命分裝藏置伺機銷售。嗣於
    八十六年七月五日零時二十分許，吳永洲因案（併由板橋地方法院另案審理）在
    臺北縣永和市○○路九十一巷三十七號四樓住處為警查獲後，警方自其得知丙○
    ○處有安非他命，經警授意吳永洲佯以五千元價格欲向丙○○購買安非他命，而
    於同日凌晨五時許，在台北縣永和市○○路遊樂場查獲丙○○，並在其隨身攜帶
    之手提袋中扣得其非法持有欲非法販賣予吳永洲之安非他命一小包（毛重八點六
    公克），且隨即在丙○○前開臺北縣中和市○○路三六三巷二七號二樓住處扣得
    其非法持有擬供銷售之安非他命一大包又十三小包（計毛重九五一點六公克）、
    （合計其隨身所攜帶之手提袋內及住處查獲之安非他命共淨重為九三七點四八公
    克）及丙○○所有供吸食安非他命用之吸食器一具及吳永洲所有借予丙○○之電
    子磅秤一具（丙○○非法吸用第二級毒品部分，業經其撤回上訴）。又丁○○另
    行起意，自不詳時間起至八十六年七月六日下午七時許，在台北縣中和市○○路
    三二三巷二七號，非法持有摻有毒品海洛因之香菸一支，嗣於八十六年七月五日
    經警查獲。
二、案經臺北市政府警察局中正第二分局報請臺灣臺北地方法院檢察署檢察官呈請臺
    灣高等法院檢察署檢察長令轉臺灣板橋地方法院檢察署檢察官偵查起訴。
    理  由
一、訊據：
（一）上訴人即被告丙○○雖坦承向「阿水嫂」購入安非他命予以分裝，以及在其住
      處為警查獲扣案之安非他命等情不諱，但矢口否認有販賣毒品之犯行，辯稱安
      非他命是丁○○拿二十萬元交給伊前往台中向阿水嫂購買後寄放伊住處，當時
      並沒有要賣給吳永洲，伊只是要將電子秤還給吳永洲而已，身上被查獲之安非
      他命是分裝後剩下的，並沒有要賣給吳永洲之意云云。
（二）上訴人即被告丁○○則矢口否認有上開販賣安非他命及持有摻有海洛因之香菸
      一支之犯行，辯稱伊並不認識阿水嫂，也未拿二十萬元給丙○○向阿水嫂購買
      安非他命，不知丙○○為何咬伊，當時是因丙○○已將安非他命分裝拿到丙○
      ○住處，然後請伊過去丙○○家，要伊幫忙問有無要買安非他命者，因此伊就
      在丙○○住處當場打電話給阿龍男子，阿龍說不要，隔了二天伊再打電話，那
      時丙○○已被警查獲，伊不知道而前往丙○○家因此才被警查獲云云。又辯稱
      藏放前開香菸之行動電話係受綽號「小琪」之廖敏琪之託要交還丙○○，因此
      帶在皮包內云云。
二、經查：
（一）由被告丙○○所攜帶之手提袋內取出及其住處查扣之安非他命，經法務部調查
      局鑑驗結果確屬甲基安非他命，合計淨重為九三七點四八公克，此有該局00
      000000號檢驗通知書在卷。而所查扣案摻有海洛因之香菸一支係藏放於
      被告丁○○之皮包內之行動電話的電池內，業據被告丁○○於警訊中供認不諱
      ，而該香菸經送法務部調查局以氣相層析質譜儀分析法及化學分析法檢驗結果
      ，證明有海洛因殘留，此有該局00000000號檢驗通知書在卷可佐（見
      訴緝字第一一○號卷第四二頁）。
（二）被告丙○○於原審中即供承其向阿水嫂購入安非他命後予以分裝後係欲供販賣
      用，又稱當時身上手提袋內所帶之安非他命（八點六公克）係因向吳永洲借電
      子秤欲贈與吳永洲云云，其於本院審理中始改口稱無販賣之意，又稱該身上手
      提袋被查扣之安非他命是分裝剩餘的，前後供詞即有未合。且吳永洲經警查獲
      後由警示意佯向丙○○以五千元價格購買安非他命乙節，亦據吳永洲於偵查中
      供述在卷；再參以被告丙○○於原審審理中即坦稱安非他命的行情是一公克高
      達新台幣一千元，依常理被告焉有僅因向吳永洲借用電子秤即欲贈送吳永洲達
      毛重八點六公克之安非他命之理。足證被告丙○○所攜帶之安非他命（毛重八
      點六公克），顯係欲售予吳永洲之用。又上開查獲之安非他命淨重九三七點四
      八公克，若直接售予吸用者，市價高達九十餘萬元，而被告僅以二十萬元購入
      ，顯見被告與丁○○購入該批安非命可得之不法利益匪淺，是其等意圖營利而
      販入安非他命之犯意亦臻灼然，是被告所辯，要屬飾卸之詞，不足採信。
（三）被告丁○○雖矢口否認有共同販賣安非他命犯行，辯稱安非他命是丙○○所有
      ，伊只是受丙○○之託幫忙尋找買方而已，但查：扣案安非他命係由丁○○出
      錢，請丙○○前往台中向阿水嫂購入之事實等情，業據被告丙○○於原審及本
      院審理中供認明確，雖被告丙○○不無將責任推由丁○○承擔之可能，但被告
      丁○○於警訊中即供稱安非他命係綽號「阿郎」之男子請其幫忙向台中「阿水
      嫂」代購，每一千公克安非他命購入價為新台幣二十萬元（偵一五七五三號卷
      第五頁）。其於偵查中又稱安非他命是丙○○的，其曾介紹「阿龍」向丙○○
      購買安非他命，丙○○即交付五百公克安非他命，由其交付給「阿龍」，但「
      阿龍」知道是成色較差之黃色安非他命後即表示不要了，其乃將前開安非他命
      交還丙○○等語（見同偵查卷第五十八頁）；又於原審審理中供稱其至丙○○
      家時，丙○○說曾到台中去買安非他命回來，請其幫忙問看看有沒有人要買，
      其就幫丙○○打電話給「阿龍」，但「阿龍」說不要買（八十八年七月九日原
      審訊問筆錄）；其後復承認有叫丙○○打電話問阿龍要不要買安非他命（八十
      八年十月五日審判筆錄）。依上，被告丁○○前後多次供述，內容反覆不一，
      惟其中所供其欲將安非他命出售時，因安非他命之成色不佳，買主因而不買，
      其乃將安非他交給丙○○乙節，核與丙○○所述相符。且查本件安非他命如非
      其與丙○○共同販賣者，何以會幫丙○○找尋買主，足徵被告丁○○所辯安非
      他命係丙○○所有，其並未參與販賣云云，無非避重就輕，有意將責任推由丙
      ○○一人承擔之詞，洵無可採。
（四）扣案摻有海洛因之香菸一支係藏放於被告丁○○皮包內行動電話的電池內，此
      據被告丁○○於警訊中供認不諱，而該香菸經送法務部調查局以氣相層析質譜
      儀分析法及化學分析法檢驗結果，證明有海洛因殘留，此有該局000000
      00號檢驗通知書在卷可佐，已如前述。被告丁○○於警訊中供稱該支行動電
      話係其於電玩店之朋友「小琪」所委託送修（偵卷第五頁背面）；於檢察官偵
      訊時亦承認其於警訊所為供述為真。雖其於原審審理中改稱該支行動電話係小
      琪（即廖敏琪）要其交給丙○○，並不是要送修云云（原審八十八年七月二十
      日審判筆錄）。而證人廖敏琪於原審審理中亦附和其供詞，證稱：伊在電動玩
      具店內看到丙○○打完電動玩具後，忘了把行動電話帶走，聽丁○○說要到丙
      ○○家，伊就叫丁○○順便把行動電話帶去丙○○家等語（八十八年十月五日
      審判筆錄）。但查：訊據丙○○即堅決否認該行動電話為其所有，並辯稱伊在
      羈押期間被警察借提出去時有提到馮俊雄一直打電話到其家，然後馮俊雄及廖
      敏琪二人即被抓等語。經查丙○○於偵查中確有供稱：馮俊雄、廖敏琪曾為其
      安非他命之上手，此有偵查筆錄可稽（同偵查卷第八十七頁）。按丙○○既於
      偵查中供稱廖敏琪曾為其安非他命之上手之一，衡之常情，證人廖敏琪自會對
      丙○○懷恨在心，是廖敏琪之證詞難免偏頗，自難採信。再被告丁○○於警訊
      及偵查中均未提及該支行動電話係丙○○所有，而該支行動電話既係在被告丁
      ○○之皮包內查獲，是該支行動電話係其所持有，而在該支行動電話內查獲摻
      有海洛因之香煙，自屬被告丁○○持有。是被告丁○○所辯未持有海洛因云云
      ，要屬飾卸之詞，不足採信。
二、按被告二人上開行為後，毒品危害防制條例已於八十七年五月二十日公布、並自
    同月二十二日起施行。被告二人販賣安非他命之犯行，依行為後之毒品危害防制
    條例第四條第二項販賣第二級毒品安非他命罪，其法定本刑為無期徒刑或七年以
    上有期徒刑，與被告行為時之麻醉藥品管理條例第十三條之一第二項第一款之法
    定本刑為五年以上有期徒刑相比較結果，以行為時之舊法即麻醉藥品管理條例第
    十三條之一第二項第一款之罪較有利於被告，自應適用該舊法，是核被告二人上
    開販賣安非他命犯行部分，係犯麻醉藥品管理條例第十三條之一第二項第一款之
    罪。被告二人就販賣安非他命之犯行，有犯意聯絡及行為分擔，均應論以共同正
    犯。其由被告丙○○售安非他命予吳永洲時，售與之行為雖因吳永洲受警示意，
    佯向被告購買，其無購入之真意，而無從以合意完成買賣行為而尚未達既遂階段
    ，但被告二人既以販賣安非他命之意思而向阿水嫂購入，其等販入之行為已既遂
    ，即符合麻醉藥品管理條例第十三條之一第二項第一款「販賣」之「販入」構成
    要件，自應論以販賣既遂罪。另被告丁○○持有摻有海洛因之香菸一支之犯行，
    依毒品危害防制條例第十一條第一項持有第一級毒品罪（處三年以下有期徒刑、
    拘役或新台幣三萬元以下罰金），與被告行為時之肅清煙毒條例第十條第一項之
    持有毒品罪（處二年以上五年以下有期徒刑）相比較結果，以裁判時之新法即毒
    品危害防制條例之規定較有利於被告，自應適用該新法，應依毒品危害防制條例
    第十一條第一項持有第一級毒品罪處斷。被告丁○○所犯前開二罪，犯意各別，
    罪名不同，應分論併罰。被告丙○○前於八十五年三月二十七日因違反麻醉藥品
    管理條例案件，經本院判處有刑徒刑四月確定，並於八十六年一月四日易科罰金
    執行完畢，有台灣高等法院檢察署刑案紀錄簡覆表一件在卷可稽，其於五年以內
    再犯本件有期徒刑以上之販賣安非他命罪，為累犯，應依法加重其法定本刑。又
    被告陳億如雖於八十六年七月五日在警訊中向警供承共犯丁○○，但丁○○為其
    同案被告非為其安非他命上源，而其所供稱之上源「阿水嫂」，並未因此查獲，
    自無從藉邀減其刑，併此說明。又查被告丁○○雖曾於八十二年六月二十八日因
    違反麻醉藥品管理條例案件，經台灣士林地方法院判處有期徒刑四月，緩刑三年
    確定，於緩刑期內之八十三年六月二十七日、八月二十七日，復因違反麻醉藥品
    管理條例案件、肅清煙毒條例案件，經臺灣桃園地方法院先後判處有期徒刑七月
    、三年，應執行有期徒刑三年五月確定，前案緩刑亦遭撤銷，惟所定三年五月之
    刑在假釋中即再犯本件犯行，而撤銷緩刑之案件亦尚未執行，此有台灣高等法院
    檢察署刑案紀錄簡覆表可憑，是被告為本件犯行，並不符合累犯之規定，亦附此
    敘明。
三、原審經詳察，以被告二人犯行明確，予以論罪科刑，丙○○部分依麻醉藥品管理
    條例第十三條之一第二項第一款，刑法第二條第一項、第十一條前段、第二十八
    條、第四十七條；而被告丁○○部分則依毒品危害防制條例第十一條第一項，麻
    醉藥品管理條例第十三條之一第二項第一款，刑法第十一條前段、第二條第一項
    、第二十八條、第五十一條第五款，並分別審酌被告丙○○之前科素行、販賣安
    非他命之動機、目的、手段、所生危害及犯罪後態度等一切情狀，量處有期徒刑
    六年；以及被告丁○○有多次前科，顯係素行非佳，及其販賣安非他命、持有海
    洛因毒品之動機、目的、手段、所生危害，犯罪後猶飾詞圖卸、尚無悔意等一切
    情狀，就販賣安非他命犯行部分，量處有期徒刑七年，非法持有第一級毒品海洛
    因部分，量處有期徒刑六月，並定其應執行之刑七年四月。而扣案之共同持有之
    安非他命淨重計九三七點四八公克，係屬違禁物，爰依刑法第三十八條第一項第
    一款規定宣告沒收，另扣案被告丁○○持有之摻有海洛因之香菸一支，應依毒品
    危害防治條例第十八條第一項規定宣告沒收銷燬。本院核其認事用法均無違誤，
    量刑亦屬適當，而上訴人即被告仍執前詞，矢口否認犯罪，並據以指摘原判決不
    當，請求本院予以撤銷改判，洵無理由，均應予駁回。
四、據上論斷，應依刑事訴訟法第三百六十八條，判決如主文。
本案經檢察官沈世箴到庭執行職務。
中    華    民    國    八  十  九    年      二      月    二  十  三  日
                              臺灣高等法院刑事第二十一庭
                                  審判長法  官
                                        法  官
                                        法  官
得上訴
附錄：本判決論罪科刑法條全文
麻醉藥品管理條例第十三條之一
違反前條之規定，其屬於第二條第一款至第三款之麻醉藥品者，應分別依法處罰。
違反前條之規定，其屬於第二條第四款之麻醉藥品者，依左列規定處罰：
一、非法輸入、製造、運輸、販賣者，處五年以上有期徒刑，得併科五萬元以下罰金
    。
二、意圖販賣而非法持有者，處三年以上十年以下有期徒刑，得併科三萬元以下罰金
    。
三、意圖營利而非法為人施打者，處五年以下有期徒刑，得併科二萬元以下罰金。
四、非法施打、吸用者，處三年以下有期徒刑、拘役或一萬元以下罰金。
五、非法持有者，處二年以下有期徒刑、拘役或五千元以下罰金。
前項第一款之未遂犯罰之。
犯第二項第四款之罪有癮者，應由審判機關先行指定相當處所勒戒。經勒戒斷癮後再
犯者，加重本刑至三分之二。
毒品危害防制條例第十一條
持有第一級毒品者，處三年以下有期徒刑、拘役或新臺幣五萬元以下罰金。
持有第二級毒品者，處二年以下有期徒刑、拘役或新臺幣三萬元以下罰金。
持有專供製造或施用毒品之器具者，處一年以下有期徒刑、拘役或新臺幣一萬元以下
罰金。


司法院資訊處製作；財團法人民間司法改革基金會備份。
